最　高　行　政　法　院　判　決
　　　　　　　　　　　　　94年度判字第00722號
再 審原 告　明勇營造有限公司
代　表　人　甲○○
再 審被 告　南投縣稅捐稽徵處
代　表　人　乙○○
上列當事人間因營業稅事件，再審原告對於中華民國91年12月19
日本院91年度判字第2309號判決，提起再審之訴。本院判決如下
：
　　主  文
再審之訴駁回。
再審訴訟費用由再審原告負擔。
    理  由
一、按行政訴訟法第273條第1項第1款所謂適用法規顯有錯誤，
    係指原判決所適用之法規與該案應適用之現行法規相違背，
    或與解釋判例有所牴觸者而言。至於事實之認定或法律上見
    解之歧異，再審原告對之縱有爭執，要難謂為適用法規顯有
    錯誤，而據為再審之理由。
二、本件再審原告於民國84年、85年間將標得之國姓鄉福龜社區
    活動中心、樓梯新建工程、增改建普通教室防水防熱工程、
    火燒埔坑整治工程、水尾坑整治工程、山楂巷農路改善工程
    及龍鳳野溪整治工程等工程，轉包予下包業者洪春耀、朱昌
    應、張萬清、徐添水等人承作，轉包金額計新臺幣（下同）
    13,821,210元（含稅），未依法取得憑證，而取得非實際交
    易對象所開立之統一發票計2,571,284元（含稅）作為進項
    憑證，申報扣抵銷項稅額122,442元。案由法務部調查局南
    投縣調查站（下稱南投縣調查站）查獲，移由再審被告據以
    追繳營業稅122,442元，並依稅捐稽徵法第44條按依規定未
    取得之總額處5%罰鍰658,152元，再審原告不服，循序提起
    行政訴訟，為臺中高等行政法院90年度訴字第1181號判決（
    下稱原審判決）駁回，再審原告提起上訴，經本院91年度判
    字第2309號判決（下稱原判決）駁回。再審原告以原判決有
    行政訴訟法第273條第1項第1款適用法規顯有錯誤之再審情
    形，對之提起再審之訴（再審原告依行政訴訟法第273條第1
    項第13款規定再審部分，另為裁定）。
三、查原審判決以：再審原告前開違章情節，有再審原告之實際
    負責人許陳梅雀之調查筆錄、再審原告之記事本、下包業者
    洪春耀、朱昌應、張萬清、徐添水之工程紀錄附卷可稽。徐
    添水、朱昌應、張萬清向再審原告承包工程逃漏營業稅，亦
    均經處分確定，另洪春耀不服再審被告追繳營業稅之處分，
    而提起行政訴訟，亦經該院90年度訴字第 826號判決駁回其
    訴。再審原告主張再審被告認定事實不憑証據，完全憑據臆
    測尚不足採。證人許陳梅雀於本院調查時雖供稱：在南投縣
    調查站所為之證述，係該站人員脅迫而為，所證述不確實等
    語，惟經質之製作筆錄之證人呂紹松，則否認有脅迫情形。
    且證人許陳梅雀亦供承於調查站製作筆錄時未錄音、錄影，
    是尚無其他証據足認其曾遭脅迫致為不利再審原告之供述，
    證人許陳梅雀於原審之證詞應係事後迥護再審原告之詞，不
    足採信。再審原告另請求訊問何志賢、高辰雄等下包商是否
    亦遭調查局南投縣調查站脅迫，核與許陳梅雀是否遭脅迫，
    及與本件均無涉。許陳梅雀雖非再審原告公司登記之負責人
    ，惟係再審原告之實際負責人，有許陳梅雀於85年12月13日
    談話筆錄可稽，而案關上訴人等之帳證，均由許陳梅雀於調
    查機關獲案當時簽封，則再審被告以許陳梅雀之供詞為原處
    分之證據之一，尚非無據。又許陳梅雀於86年3月26日稱「
    宇達、明勇．．．等公司所承包之工程繁多，．．．下包人
    員所取得之各該工程進項憑證，買受人視該工程由那一營造
    公司牌照得標即填寫該營造公司名稱，．．．該等憑證下包
    人員蒐集後交回給我．．．那一位下包人員拿回進項憑證，
    就登載於他那一本專門帳冊內．．．」、「宇達、孝蓉、明
    勇所承包之工程交予各該下包人員承做時，我先扣除工程款
    之一成，做為繳納營業稅、技師費等相關費用，九成作為工
    程費用．．．」86年4月9日稱「．．．彼等承作之工程名稱
    、得標金額、轉包金額、開、完工日期、拿回發票詳細記錄
    ，．．．」、「有些下包業者負責各該工程或有未完美之情
    形，我另請他人收拾工程善後，此類之工地負責人事前均言
    明薪資，我並給付薪資及開立扣繳憑單。但獨立完成各該工
    程，自行負責各該工程之盈虧，孝蓉、宇達給付施工之工程
    款，自然未給付薪資及開立扣繳憑單。」且本件系爭工程除
    樓梯新建工程外，亦均載有訂約總價乘零點九之記載。承包
    該工程之朱昌應、張萬清、徐添水、洪春耀於調查局南投縣
    調查站訊問時亦均坦承向再審原告以工程得標價 9成承包系
    爭工程，是再審原告辯稱朱昌應、張萬清、徐添水、洪春耀
    僅係其工地負責人，非承包商云云顯不足採。再審被告自始
    均認定朱昌應、張萬清、徐添水、洪春耀向再審原告承包系
    爭工程，非再審原告之工地負責人，雖因宥於人力及南投縣
    調查站所移送之證據未完足而尚未對上述4人之下游承包商
    予以處分，亦難據此即認再審被告就同一事實行為之解釋及
    適用法令有所齟齬。按營業人雖有進貨事實，惟不依規定取
    得交易對象開立之進項憑證，而取得非交易對象開立之進項
    憑證，申報扣抵銷項稅額時，該項已申報扣抵之銷項營業稅
    額顯未依法繳納，仍應依（行為時，下同）營業稅法第19條
    第1項第1款規定，就其取得不得扣抵憑證扣抵銷項稅額部分
    ，追補該項不得扣抵之銷項稅款。又我國現行加值型營業稅
    係就各個銷售階段之加值額分別予以課稅之多階段銷售稅，
    各銷售階段之營業人皆為營業稅之納稅義務人。故該非交易
    對象之人是否已按其開立發票之金額報繳營業稅額，並不影
    響本件營業人補繳營業稅之義務，業據最高行政法院87年7
    月份第1次庭長評事聯席會議決議在案。本件再審原告係營
    利事業，其每期應繳納營業稅之計算，依營業稅法第15條第
    1項之規定，係以銷項稅額扣減進項稅額後之餘額繳納當期
    營業稅，而營業人購進貨物未依規定取得憑證者，該憑證上
    載之進項稅額不得扣抵銷項稅額，同法第19條第1項第1款亦
    有明文。再審原告既將系爭工程交由徐添水等人承作，本應
    取得徐添水等人開立之銷貨憑證，其竟以徐添水等人之下游
    營業人所開立之統一發票做為進項憑證，持以申報扣抵銷項
    稅額，依前述加值營業稅制，各銷售階段之營業人皆為營業
    稅之納稅義務人以觀，再審原告已肇致短繳營業稅情事。再
    審被告依財政部83年7月9日台財稅第831601371號函釋追繳
    同額營業稅122,242元，與上引最高行政法院庭長評事聯席
    會議之決議無違。至再審原告所引最高行政法院86年度判字
    第2048號判決，未編為判例，且與前引庭長評事聯席會議決
    議之意旨不符，自難援引。本件被再審原告係認再審原告於
    84 年至85年間將得標之系爭工程，轉包予徐添水、洪春耀
    、朱應昌、張萬清等人承作，轉包金額13,821,210元（含稅
    ），卻未依法取得憑證，依稅捐稽徵法第44條，處以該未含
    稅金額13,163,057元5%之罰鍰，乃處罰再審原告違反取得進
    項憑證之法定義務，與再審原告於何時將系爭工程發包或何
    時取得工程款無涉。況再審原告之各該工程其自承於87年間
    均已完成，而再審原告亦未向徐添水等人依法取得憑證，其
    主張以前尚未開工或尚未完工之工程總額部分之罰鍰應予扣
    除亦屬無據。再審被告依調查機關查得之事證據以補徵營業
    稅及裁處罰鍰，尚無不合，訴願決定予以維持亦無違誤，因
    而為再審原告敗訴之判決。
四、原判決以：原審判決依上開規定及說明，尚無違誤，上訴意
    旨仍執陳詞指摘原判決有不備理由之違背法令，聲明廢棄改
    判。然查：原審判決係依據再審原告之實際負責人即名義負
    責人甲○○之胞姊許陳梅雀於南投縣調查站之自白供認筆錄
    ，並參照再審原告本件下包業者徐添水等人在該調查站之調
    查筆錄，核與扣案之記事本及下包業者徐添水等人之承作工
    程記錄等卷證資料相符，因而認定再審原告違章漏稅，核與
    行政訴訟法第134條規定意旨相符，難謂違反本院61年判字
    第70號判例所稱認定事實出於臆測之證據法則之違背。次按
    ，原審判決引用本院87年7月份第1次庭長評事聯席會議決議
    之最新見解，以論駁再審原告所引本院86年度判字第2048號
    等判決之舊見解已不足採，並對再審原告之主張詳予剖析指
    駁，原審判決亦難認為有不備理由之違背法令，從而本件上
    訴意旨難謂為有理由等，而駁回再審原告之上訴。
五、原判決經核無所適用之法規與應適用之現行法規相違背，或
    與解釋判例相牴觸情形。再審原告再審意旨略謂：原判決以
    本院上開決議內容否定本院86年度判字第2048號見解，惟未
    具體說明二者見解有何不同。次查依營業稅法第3條第3項規
    定營業人以自己名義代為購買貨物交付與委託人者，始視為
    有銷售貨物行為。洪春耀等人固為再審原告之小包，惟營造
    業管理規則並無整體轉包之定義，再審原告仍不失為系爭工
    程之承攬人，該工程材料之購買，可由承攬人直接購買，亦
    可委由協力包商持購物證向材料商購得，上開進貨方法，再
    審原告均為直接買受人。協力廠商受託持再審原告之購物證
    以再審原告名義所買受之材料，將之施作於分包工程中，非
    屬該協力廠商之銷售行為。再審原告依承攬工程所需，向詠
    銓建材有限公司等購買材料等，而取得渠等開立之發票，非
    屬取得非實際交易對象所開立之發票。依本院歷年判決，再
    審被告應向材料商查證，其未查證即認定再審原告違章，原
    判決未令再審被告查證，自違背法令。依財政部87年6月2日
    台財稅第871938679號函釋，營造廠商借牌予他人，所收取
    之代價，非屬營業稅課稅範圍。再審原告與各下包間究屬整
    體轉包或借牌關係，其有權認定機關為內政部營建署及地方
    政府之營造業審議委員會，再審被告及調查站不能逕予認定
    。再審被告率認係整體轉包，違反臺灣地區各級稽徵機關處
    理違章漏稅檢舉案件辦法第13條及行政法院39年度判字第2
    號判例意旨云云。核係對原判決及原審判決前開事實認定或
    法律見解為爭執，揆諸首揭說明，尚難執為再審理由。至再
    審原告指摘原判決以前述決議內容否定財政部71年3月4日台
    財稅第31414號令及本院75年度判字第1447號判決之見解，
    而未說明其等有何不同乙節，經查再審原告於原審或前審均
    未提及上開令釋及判決，原判決未予指駁，自無可議。且該
    財政部函釋，並未編入90年版營業稅法令彙編，本院75年度
    判字第1447號判決未經採為判例，無拘束本件之效力，自難
    據此謂原判決適用法規錯誤。本件再審之訴顯無再審理由，
    應予駁回。
六、依行政訴訟法第278條第2項、第98條第3項前段，判決如主
    文。
中    華    民    國    94    年    5    月    26     日
                  第一庭審判長法  官　黃　綠　星
                              法  官  陳  秀  美
                              法  官　蔡　進　田
                              法  官　黃　璽　君
                              法  官　廖　宏　明
以  上  正  本  證  明  與  原  本  無  異
中    華    民    國    94    年    5    月    27     日
　　　　　　　　　　　　　　　書記官　邱　彰　德
